【裁判字號】    89,簡上,193
【裁判日期】    900704
【裁判案由】    拆屋還地
【裁判全文】
臺灣士林地方法院民事判決  八十九年度簡上字第一九三號
    上  訴  人  丁○○
                丙○○
    訴訟代理人  乙○○○
    訴訟代理人  甲○○
    被上訴人    戊○○
右當事人間請求拆屋還地事件，上訴人對於中華民國八十九年九月十四日本院士林簡
易庭八十八年度士簡字第一六二七號第一審判決提起上訴，本院判決如左：
    主      文
上訴駁回。
第二審訴訟費用由上訴人負擔。
    事實及理由
一、被上訴人主張：上訴人於民國八十五年間僱工在伊所有之台北市○○區○○段一
    小段五一七地號及台北縣政府所有之同小段五一六之一地號上，不法竊佔搭建鋼
    架鐵皮屋，分別占用伊及台北縣政府所有之土地面積五點六九平方公尺及三點零
    五平方公尺。上訴人竊佔伊土地之犯行，經被上訴人分別提起民、刑訴訟，刑事
    部分經本院以八十七年度易字第一一一二號分別判處上訴人等三人徒刑確定，而
    民事部分因兩造於八十七年十月一日於成立和解，上訴人應於八十八年一月一日
    以前僱工拆除上開建物並返還五一七地號土地予被上訴人，而其中鄰近伊土地之
    台北縣政府所有之五一六之一地號土地，於八十七年七月廿七日分割出五一六之
    二地號，面積一平方公尺，並在八十八年五月廿六日出售並辦妥所有權移轉登記
    予被上訴人，伊既取得五一六之二地號土地所有權，而該土地又為被上訴人不法
    侵占中，伊自得本於無權占有訴請上訴人拆除建物，騰空返還系爭土地等語，並
    聲明駁回上訴人之上訴。
二、上訴人則以：按違章建築之所有權屬於原始起造人所有，系爭建物及其他地上物
    非上訴人等所興建，而係上訴人前手王先生所建，則上訴人等非建物所有人，亦
    未受讓事實上處分權，被上訴人要求上訴人拆屋還地即無理由。又縱認違章建築
    為上訴人所有，惟被上訴人主張上訴人須騰空返還之土地為一平方公尺，與本院
    刑事庭八十七年度易字第一一一二號判決及台灣高等法院八十八年度上易字第四
    二五二號判決所認定上訴人占有上述土地面積０．五五平方公尺有異，亦與台北
    市士林地政事務所八十九年四月一日複丈結果０．八平方公尺不符，可見占有面
    積實際為何，仍有疑慮等語置辯。並聲明（一）原判決不利於上訴人部分廢棄（
    二）右廢棄部分，被上訴人在第一審之訴駁回。
三、被上訴人主張系爭土地已由其向台北縣政府購買取得所有權，業據其提出土地登
    記簿謄本、台北縣縣有土地產權移轉登記證明書等件為證，且為上訴人所不爭執
    ，堪信為真實。而前開土地上有上訴人使用之建物（如附圖），面積為０．八平
    方公尺等情，亦經原審會同台北市士林地政事務所人員到履勘測量無誤，並有勘
    驗筆錄、土地複丈成果圖在卷可參，上訴人雖不爭執所使用之建物有占用系爭土
    地，惟否認為該建物所有權人及占用面積為０．八平方公尺。經查：
（一）按違章建築之讓與，雖因不能為移轉登記而不能為不動產所有權之讓與，但受
      讓人與讓與人間如無相反之約定，應認為讓與人已將該違章建築之事實上處分
      權讓與受讓人。本件上訴人雖否認為系爭土地上建物之所有權人，惟上訴人已
      自認該建物係於民國五十六年間自王姓前手頂讓取得，則上訴人對該建物自有
      事實上處分權。且本院八十七年度易字第一一一二號及台灣高等法院八十八年
      度上易字第四二五二號刑事判決均已認定系爭土地上建物，係由上訴人於八十
      五年五月十三日拆除舊建物後所重新搭建，並依竊佔罪判處上訴人等有期徒刑
      六月及五月，併緩刑三年確定，有上開刑事判決書各一份可按，占用系爭土地
      上之建物確為上訴人所有，上訴人之抗辯，已不足採。
（二）上訴人主張原審所認占用面積０．八平方公尺，與刑事判決所認占用面積０．
      五五平方公尺不符，因認有重新測量必要云云。惟原審會同台北市士林地政事
      務所人員到場履勘時，係就占用系爭土地上之建物全部測量位置及面積，與本
      院八十七年度易字第一一一二號刑事案件第一次履勘（八十七年十一月十一日
      ）測量結果占用面積０．八平方公尺相符，有台北市士林地政事務所八十七年
      十二月十五日北市士地二字第八七六一八一０四００號函附測量成果圖可憑（
      見本院八十七年度易字第一一一二號第一０四頁）。至於前述刑事案件第二次
      履勘測量（八十八年五月廿四日），則僅就上訴人重建時逾越舊建物範圍部分
      丈量，此觀諸當日勘驗筆錄所載法官諭令測量之位置為「就白色塗漆處至照片
      二牆角處之面積測量」（參見同上刑事案卷第一三四頁反面），與原審及刑事
      案件第一次履勘測量係就該系爭地號上建物位置、面積丈量不同，上訴人徒以
      測量結果不同，主張原判決認定占用面積不正確云云，同有誤會，不足採信。
四、按所有人對於無權占用或侵奪其所有物者，得請求返還；對於妨害其所有權者，
    得請求除去之。民法第七百六十七條定有明文。上訴人無任何正當權源占用系爭
    土地，已如前述，從而，被上訴人依前揭規定訴請上訴人拆除附圖上建物，並騰
    空交還土地，即有理由，原審因而就前開部分為上訴人敗訴之判決，並依聲請酌
    定相當擔保金准予假執行之宣告，核無不合。上訴人仍執前詞上訴，為無理由，
    應予駁回。
五、據上論結，本件上訴為無有理由，依民事訴訟法第七十八條、第八十五條第二項
    ，判決如主文。
中      華      民      國    九十      年      七      月      四      日
                            臺灣士林地方法院民事第二庭
~B審判長法官  俞慧君
~B法      官  黃心賢
~B法      官  詹朝傑
右為正本係照原本作成。
本判決不得上訴。
中      華      民      國    九十      年      七      月      九      日
~B法院書記官  黃秀雲


司法院資訊處製作；財團法人民間司法改革基金會備份。
